臺灣板橋地方法院民事判決　　　　　　　　　　　　九十三年度訴字第一二九六號
　　原　　　告　甲○○
　　被　　　告　丙○
　　被　　　告　丁○○
　　右二人共同
　　訴訟代理人　乙○○
右當事人間請求分割共有物事件，本院於九十三年九月十六日言詞辯論終結，判決如
左：
    主    文
兩造共有坐落台北縣三峽鎮○○街七十四號之建物准予變價分割，所得價金，按原告
應有部分二分之一、被告丙○、丁○○應有部分各四分之一之比例分配之。
前項建物坐落之基地即台北縣三峽鎮○○段二七二地號，併付前項建物變賣，所得價
金，按原告應有部分二分之一、被告丙○、丁○○應有部分各四分之一之比例分配之
。
訴訟費用由被告負擔二分之一，餘由原告負擔。
    事    實
甲、原告方面：
一、聲明：兩造共有坐落台北縣三峽鎮○○街七十四號之建物及其基地台北縣三峽鎮
    ○○段二七二地號准予原物分割。
二、陳述：
    坐落臺北縣三峽鎮○○街七十四號建物及基地台北縣三峽鎮○○段二七二地號，
    為兩造分別共有，所有權應有部分為原告二分之一，被告各四分之一。系爭建物
    及基地，並無因物之使用目的不能分割之情事，兩造間亦無不分割之特約，經向
    本院板橋簡易庭聲請調解，仍無法達成分割協議，為此請求裁判分割。
乙、被告方面：
一、聲明：同意分割。
二、陳述：採變價分割，因建物為一層樓之老舊磚屋，若採原物分割，不好利用。
    理    由
一、原告起訴主張：坐落臺北縣三峽鎮○○街七十四號建物及基地台北縣三峽鎮○○
    段二七二地號，為兩造分別共有，所有權應有部分為原告二分之一，被告各四分
    之一。系爭建物及基地，並無因物之使用目的不能分割之情事，兩造間亦無不分
    割之特約，經向本院板橋簡易庭聲請調解，仍無法達成分割協議，為此請求裁判
    分割等情，業據原告提出土地登記謄本、本院板橋簡易庭九十年度板調字第一九
    號分割共有物調解不成立證明書為證，且為被告所不爭執，堪信屬實。
二、按共有物之各共有人，除因物之使用目的不能分割或契約訂有不分割之期限外，
    得隨時請求分割，民法第八百二十三條第一項定有明文。原告主張系爭建物依物
    之使用目的並無不能分割之情事，兩造間復未訂有不分割期限之特約，因無法協
    議分割，爰訴請裁判分割，為有理由，應予准許。
三、次按共有物之分割依共有人協議之方法行之，分割之方法不能協議決定者，法院
    得因任何共有人之聲請，命以原物分配於各共有人；或變賣共有物，以價金分配
    於各共有人，民法第八百二十四條第一、二項亦有規定。查系爭建物為逾六十年
　　之一層磚房，原告向訴外人張嬌鳳拍賣承受其應有部分二分之一，目前建物由被
  　告二人居住使用，僅有前面臨接秀川街，其餘三面並未接道路，業據本院勘驗現
    場查明，有勘驗筆錄及照片可稽，系爭建物除占有兩造共有之民權段二七二地號
    外，尚有同段二七○、二七一、二七四地號，房屋最大面寬約為七點五公尺，此
    有台北縣樹林地政事務所建物測量成果圖可稽（見卷第三三頁），若採原物分割
    ，則被告所得分配之房屋面寬約一．八七五公尺（705/4=1.875），過於狹長，
    不利使用，且有損經濟價值，認不宜採原物分割之方式。本院審酌系爭建物之使
    用情形、經濟效用、公平原則及共有人之利益等情，認將系爭建物變價分割，較
    為適當。系爭建物之基地，即臺北縣三峽鎮○○段二七二地號，亦為兩造分別共
　　有，原告應有部分二分之一、被告應有部分各四分之一，應與系爭建物併同變賣
　  ，所得價金，按兩造應有部分之比例分配之。
四、本件係因分割共有物而涉訟，被告之行為可認係按當時之訴訟程度為伸張或防禦
    權利所必要，故由勝訴之原告亦負擔一部分訴訟費用，併此敘明。
五、結論：本件原告之訴為有理由，依民事訴訟法第七十八條、第八十一條第二款、
    第八十五條第一項前段，判決如主文。
中　　　華　　　民　　　國　　九十三　　年　　　九　　　月　　 三十 　　日
                                臺灣板橋地方法院民事第三庭
                                    法  官  陳映如
右為正本係照原本作成
如對本判決上訴，須於判決送達後廿日內向本院提出上訴狀
中　　　華　　　民　　　國　　九十三　　年　　　九　　　月　　 三十 　　日
                                    書記官  王波君
